【裁判字號】    98,訴,1757
【裁判日期】    981229
【裁判案由】    毒品危害防制條例
【裁判全文】
臺灣臺北地方法院刑事判決              98年度訴字第1757號
公  訴  人  臺灣臺北地方法院檢察署檢察官
被      告  甲○○
上列被告因毒品危害防制條例案件，經檢察官提起公訴（98年度
偵字第16711號），本院判決如下：
    主  文
甲○○轉讓第一級毒品，累犯，處有期徒刑壹年肆月。
    事  實
一、甲○○前於民國88年間因違反槍砲彈藥刀械管制條例案件，
    經本院以88年度訴字第1739號判處有期徒刑5年6月及併科罰
    金，其徒刑執行中縮短刑期假釋出監交付保護管束，嗣於98
    年9月8日保護管束期滿未經撤銷假釋，視為執行完畢。詎其
    仍不知悔改，明知海洛因係經毒品危害防制條例第2條第2項
    所明定之第一級毒品，不得任意持有、轉讓，竟於97年11月
    間某日，在臺北縣新店市○○街11巷20號乙○○之住處內，
    無償轉讓數量約0.01公克之第一級毒品海洛因予乙○○，供
    乙○○施用。嗣乙○○因另案遭拘提到案陳述指認，始循線
    查悉上情。
二、案經臺北縣政府警察局移送臺灣臺北地方法院檢察署檢察官
    偵查起訴。
    理  由
一、按被告以外之人於偵查中向檢察官所為之陳述，除顯有不可
    信之情況者外，得為證據，刑事訴訟法第159條之1第2項定
    有明定。經查，證人乙○○、王鴻昌於偵查中以證人身分依
    法具結向檢察官所為之證述，應認檢察官並無不法取證情事
    ，並無任何顯不可信之情況，依刑事訴訟法第159條之1第2
    項規定，得為證據。
二、訊據被告甲○○固不否認於97年11月在乙○○家中，有當場
    一起平分施用1包海洛因之情，惟矢口否認有何轉讓第一級
    毒品之犯行，辯稱：該次伊是與乙○○合資購買新臺幣（下
    同）1,000元毒品，但乙○○只有出200元，伊出800元，將
    毒品稀釋後，2人各施用一半，伊是與乙○○一起向藥頭買
    的，伊猜乙○○可能認為是伊報警去抓他，他才誣陷伊云云
    ，惟查：
（一）被告於97年11月間某日，在乙○○位於臺北縣新店市○○
      街11巷20號住處內，無償轉讓數量約僅0.01公克海洛因粉
      予乙○○摻水釋後注入針筒施用等情，業據證人乙○○於
      偵查中結證：「甲○○確實有請過我1次，就是他第1次來
      我家住的時候，約97年11月間」等語（見偵卷第73頁），
      及於本院審理中結稱：「被告有1次請我用毒品，約97 年
      11月他借住我家的時候，他拿出1包毒品稀釋後，我們2人
      一起施用，1人1針。因為平常跟他拿都要5百元到1千元不
      等，只有那次不用錢，所以記得。在我認知，他『請』我
      用是指不用收錢」等語（見本院卷第49頁）明確。證人已
      證述係因「只有那次不用錢」，與平日毒品交易模式迥異
      ，故印象深刻，仍有記憶，應認無記憶錯誤之情，此部分
      證詞堪以採信。且此情核與被告於偵查中自白：「我第1
      次借住乙○○家中的那1、2天時，有請他1次，就是請1針
      ，約0.01公克，沒有跟他收錢」等語相符（見偵卷第73頁
      ），此外，證人乙○○於98年1月21日到案後，經警採驗
      其尿液，確呈鴉片類嗎啡、可待因陽性反應，有被移送人
      姓名代碼對照表、臺灣檢驗科技股份有限公司98年2月13
      日濫用藥物檢驗報告各1紙在卷可稽（見偵卷第62、63頁
      ），亦可佐認證人上開期間確有施用海洛因之毒癮無訛。
      綜此，被告於偵查中自白與證人乙○○偵查、審理中證述
      之詞相符，並有上開檢驗報告可佐，已堪認此情屬實。
（二）被告於審理中固辯稱伊與證人係合資購買海洛因一起施用
      云云，惟查本件移送機關臺北縣政府移送意旨原認被告自
      97年10月1日至98年1月10日間多次將每包0.02公克海洛因
      以5百元至1千元不等之對價販售予乙○○，因認被告涉嫌
      毒品危害防制條例第4條第1項販賣第一級毒品等罪嫌，被
      告於偵查中否認有販賣之情，於偵查中供述：「我是從97
      年8、9月開始直到12月間，一起合資購買毒品，賣的人都
      是拿1小包給我們，賣家說是0.02公克，我們是把海洛因
      用水稀釋後，2人分別用針頭分1半施打」、「乙○○打（
      電話）給我時，有時候是我們湊到1千元一起去買的，有
      時候是我請他，從來沒有說是賣給他」等語（見偵卷第71
      至73頁）後，始自承如前所述於借住證人乙○○住處之時
      ，在該處有無償轉讓約0.01公克海洛因供證人以針筒注射
      施用1次之情節，是以被告於偵查中自承本件事實，已陳
      稱是「請他的」、「沒有跟他收錢」等無對價提供毒品乙
      情明確，並表明此與「有時候我們湊到1千元一起去買的
      」情形不同，且被告於偵查中補充陳述復供承：「我是請
      他，我承認確實有請過他（證人乙○○）1次」等語（見
      偵卷第74頁），故該次陳述意思表達明確，前後供述一致
      ，並無足以使人誤解文義可能，且此係基於被告自動陳述
      ，並非出於訊問人非法誘導，認可信度極高。另若被告於
      審理中所辯本件與其他歷次同為偕證人合資購買情形云云
      屬實，被告就如此重大抗辯，於偵查中焉會未予一概否認
      ，仍然2度供認本件係無償轉讓毒品予證人乙○○施用之
      情，嗣於審理中始翻異其詞，實與情理有悖。抑且，就2
      人毒品交易模式，證人乙○○於偵查中證稱：「我直接跟
      他講金額，沒有聽說他要跟我湊、一起買，甲○○沒有跟
      我說他也剛好要用，要跟我一起買。（檢察官問：在你認
      知中，是你跟他買？還是你跟他一起買？）他給我毒品，
      都沒有看到第三人在場」等語（見偵卷第73頁）及於審理
      中證稱：「被告沒有跟我表示過他跟我一起買毒品」等語
      （見本院卷第51頁），屢已證述被告並未曾提及「一起湊
      錢買毒品」之事明確，益徵被告於審理中所辯本件伊係與
      證人乙○○合資購買毒品海洛因云云，並非實情，足認被
      告於審理中始翻異其詞，否認有無償讓與毒品予證人云云
      ，顯係事後臨訟卸責之詞，不可採信。
（三）末以，本件查獲經過，係移送機關因查緝「黃松年」、「
      蝦米」等涉嫌毒品案件，將證人乙○○拘提到案，再經證
      人指認後循線查獲被告，即本件查緝順序係先查獲乙○○
      後，始循線查獲被告乙節，有證人乙○○警詢中調查筆錄
      可佐（見偵卷第8頁以下），並據證人王鴻昌於偵查中證
      述明確，且證人乙○○於該次訊問中亦到場，亦有偵卷所
      附98年8月21日訊問筆錄可佐（見偵卷第53頁），足認證
      人乙○○遭拘提到案後至本件偵查中，對其與被告先後遭
      查獲緣由均能知悉，尚無認係因被告告發致其遭拘捕之認
      識，是以，被告質疑證人自己因案遭拘捕始誣陷伊云云，
      即屬無基礎事實之臆測。又查被告與證人乙○○係朋友關
      係，被告曾寄住證人家中，2人間並無其他糾紛，同據證
      人乙○○於審理中證述明確（見本院卷第50頁），被告對
      此亦不爭執，衡情證人乙○○應無虛構陷害之理，是被告
      認證人有誣陷之情，應屬片面臆測之詞，自不足影響證人
      上開證述內容之可信度。
（四）綜上所述，被告確於97年11月間某日，在臺北縣新店市○
      ○街11巷20號乙○○住處內，無償轉讓數量約0.01公克之
      海洛因予乙○○，供乙○○以針筒施用，故本件事證明確
      ，被告轉讓第一級毒品犯行洵堪認定，應依法論科。
三、按海洛因為毒品危害防制條例第2條第2項第1款所稱之第一
    級毒品，依法均不得轉讓及持有，故核被告所為，係違反毒
    品危害防制條例第8條第1項之轉讓第一級毒品罪，被告轉讓
    第一級毒品海洛因前持有第一級毒品海洛因之低度行為，為
    轉讓之高度行為所吸收，不另論罪。又被告有如事實欄所述
    之前案及執行完畢情節，此有臺灣高等法院被告前案紀錄表
    在卷可參，被告受有期徒刑之執行完畢，五年以內故意再犯
    本案最重本刑有期徒刑以上之罪，為累犯，應依刑法第47條
    第1項之規定加重其刑。爰審酌被告前有槍砲、毒品等前科
    ，素行非佳，竟不思悛悔，明知第一級毒品海洛因足以殘害
    人之身體健康，竟仍轉讓他人施用，危害社會治安及國民健
    康甚深，犯後並未坦然犯行，於審理中復翻異前詞遮掩犯行
    ，未見悔意，惟其轉讓毒品之次數僅1次，數量亦不多，及
    其犯罪之動機、目的、手段、智識程度等一切情狀，爰量處
    如主文所示之刑。
四、末以，被告於偵查中固陳述：「我是有請他吃，我是自己講
    出來的，請求算是我自白，給我減輕的機會」云云（見偵卷
    第74頁），復於審理中最後陳述謂：「我願意交出藥頭徐智
    德，他有跟我一起被中和分局因竊盜案件查獲，我當時是跟
    他買毒品，因為該案不是抓我買毒品，所以我沒有說」云云
    （本院卷第52頁背面）。按犯第四條至第八條、第十條或第
    十一條之罪，供出毒品來源，因而查獲其他正犯或共犯者，
    減輕或免除其刑。犯第四條至第八條之罪於偵查及審判中均
    自白者，減輕其刑，毒品危害防制條例第17條第1、2項固有
    明文，惟被告於偵查中雖供承「有請過乙○○1次海洛因」
    之犯罪事實，然就此仍陳稱：「我不知道這樣就算是轉讓毒
    品」、「但我覺得法定刑太重了」等語（見偵卷第74頁），
    顯見其對行為不法性或違法性認識之罪責要件仍有爭執，難
    認有承認刑責及坦然接受裁判之意思，依其於偵查中所述，
    應認與自白要件不合，又被告於本院審理中既已翻異其詞，
    否認有轉讓第一級毒品之行為，更無於審判中自白犯行接受
    裁判之情，另本件係因證人乙○○於警詢中證述被告於97年
    10 月間起即有多次交付海洛因罪嫌，始經偵查機關著手偵
    查，並非被告於犯罪未經偵查機關發覺前自行申告到案，亦
    與自首要件未符，故被告自不得依同條例第17條第2項或刑
    法第62條規定減輕其刑。另被告於審理中始陳稱上游提供毒
    品之人，然此情未經偵查機關查證屬實，更未因此查獲其他
    正犯或共犯，故被告亦不得依同條例同條第1項規定，獲邀
    減刑寬典，均附此敘明。
據上論斷，應依刑事訴訟法第299條第1項前段、毒品危害防制條
例第8條第1項、刑法第11條前段、第47條第1項，判決如主文。
本案經檢察官郭力菁到庭執行職務。
中    華    民    國    98    年    12    月    29    日
              刑事第13庭  審判長法  官  許泰誠
                                法  官  陳君鳳
                                法  官  林瑋桓
以上正本證明與原本無異。
如不服本判決應於收受送達後10日內向本院提出上訴書狀，並應
敘述具體理由；其未敘述上訴理由者，應於上訴期間屆滿後20日
內向本院補提理由書（均須按他造當事人之人數附繕）「切勿逕
送上級法院」。
                                書記官  潘文賢
中    華    民    國    98    年    12    月    29    日
附錄本案所犯法條
毒品危害防制條例第8條
轉讓第一級毒品者，處1年以上7年以下有期徒刑，得併科新臺幣
1百萬元以下罰金。
轉讓第二級毒品者，處6月以上5年以下有期徒刑，得併科新臺幣
70萬元以下罰金。
轉讓第三級毒品者，處3年以下有期徒刑，得併科新臺幣30萬元
以下罰金。
轉讓第四級毒品者，處1年以下有期徒刑，得併科新臺幣10萬元
以下罰金。
前四項之未遂犯罰之。
轉讓毒品達一定數量者，加重其刑至二分之一，其標準由行政院
定之。

司法院資訊處製作；財團法人民間司法改革基金會備份。
